【裁判字號】    99,交聲,823
【裁判日期】    990226
【裁判案由】    聲明異議
【裁判全文】
臺灣臺中地方法院交通事件裁定         99年度交聲字第823號
原處分機關  交通部公路總局臺中區監理所
異  議  人  甲○○
即受處分人
上列異議人即受處分人因違反道路交通管理處罰條例案件，對於
交通部公路總局臺中區監理所民國99年1月12日所為之裁決（中
監違字第裁60-1D0000000號違反道路交通管理事件裁決書），聲
明異議，本院裁定如下：
    主    文
原處分撤銷。
甲○○不罰。
    理    由
一、原處分機關略以：異議人即受處分人甲○○（以下稱受處分
    人）所有車牌號碼X3-6552號自用小客車，於民國（下同）
    98年7月16日14時34分許，停放在桃園縣大溪區○○路○○
    道路收費停車處所，因不依規定繳費，經桃園縣政府交通局
    予以催繳後，仍不依規定繳費，桃園縣政府交通局乃依道路
    交通管理處罰條例第56條第2項規定以桃交路停字第1D00000
    00號舉發違反道路交通管理事件通知單逕行舉發，嗣因受處
    分人逾應到案日期，未依規定自動繳納罰鍰或到案聽候裁決
    ，原處分機關遂於99年1月12日以中監違字第裁60-1D000000
    0號裁決書，依「在道路收費停車處所停車經催繳不依規定
    繳費」之違規事實，裁處受處分人違反道路交通管理處罰條
    例第56條第2項，處罰鍰新臺幣（下同）300元，逾期則依裁
    決書處罰主文規定裁處，於法並無不合等語。
二、受處分人則以：先前罰單所寄達之地為4年前所租賃之地址
    ，本人早已遷離該址多年，且房東也並不知伊搬到何處，所
    寄之罰單根本沒有寄達伊手上，催繳之說根本為無稽之談，
    為此聲明異議等語。
三、按汽車駕駛人在道路收費停車處所停車，未依規定繳費，主
    管機關應書面通知駕駛人於7日內補繳，並收取必要之工本
    費用，逾期再不繳納，處新臺幣300元罰鍰，道路交通管理
    處罰條例第56條第2項定有明文。次按受處分人不服道路交
    通管理處罰條例第8條所定主管機關所為之處罰，得於接到
    裁決書之翌日起20日內，向管轄地方法院聲明異議；又依道
    路交通管理處罰條例第87條規定向管轄法院聲明異議之期間
    ，自裁決送達之翌日起算，並得依法扣除在途期間及聲請回
    復原狀，道路交通管理處罰條例第87條第1項、道路交通案
    件處理辦法第12條分別定有明文。又按行為人有道路交通管
    理處罰條例之情形者，應填製舉發違反道路交通管理事件通
    知單，並於被通知人欄予以勾記，其通知聯依下列規定辦理
    ：(四)逕行舉發者，應按已查明之資料填註車牌號碼、車輛種
    類、車主姓名及地址，並於通知單上方空白處加註逕行舉發
    之文字後，由舉發機關送達被通知人；又處理違反道路交通
    管理事件，有關文書送達之程序，依行政程序法之規定；又
    送達，於應受送達人之住居所、事務所或營業所為之；又於
    應送達處所不獲會晤應受送達人時，得將文書付與有辨別事
    理能力之同居人、受僱人或應送達處所之接收郵件人員，違
    反道路交通管理事件統一裁罰標準及處理細則第11條第1項
    第4款、第5條及行政程序法第72條第1項前段、第73條第1項
    分別定有明文；又受公寓大廈管理委員會僱用之管理員，其
    所服勞務包括為公寓大廈住戶接收文件者，性質上應屬全體
    住戶之受僱人，‧‧‧郵政機關之郵差送達文書於住居所、
    事務所或營業所，不獲會晤應受送達人，而將文書付與上開
    公寓大廈管理員者，為合法送達，至該管理員何時將文書轉
    交應受送達人，對已生之合法送達效力不受影響，最高法院
    90年度臺抗字第86號亦著有裁判可資參照。是有關違反道路
    交通管理事件文書之送達，苟非已送達於應受送達人之住居
    所或營業所，尚難認已符送達之規定。再按違反道路交通管
    理處罰條例第12條至第68條之規定者，由公路主管機關處罰
    ；前項處罰於裁決前，應給予違規行為人陳述之機會，道路
    交通管理處罰條例第8條第1項第1款、第2項亦有明定。且違
    反道路交通管理事件行為人，未依規定自動繳納罰鍰，或未
    依規定到案聽候裁決，處罰機關應依基準表於舉發違反道路
    交通管理事件通知單送達且逾越應到案期限60日之3個月內
    ，逕行裁決之，道路交通管理事件統一裁罰基準及處理細則
    第44條第1項復明定之。是處罰機關欲依上開規定逕行裁決
    ，必以行為人經合法收受舉發通知單後，未依該舉發通知單
    上所載應到案日期自動繳納罰鍰或未依規定到案聽候裁決，
    方有適用，否則受處分人無從知悉應到案日期，處罰機關卻
    逕行裁決，其裁決程序即不適法。
四、經查上開裁決書業經原處分機關於99年1月13日送達至受處
    分人之住所即臺中市○區○○路三段8號6樓之13，有交通部
    公路總局臺中區監理所送達證書1紙附卷可稽，且觀之該送
    達證書，係由受處分人住所之惠宇世紀願景管理中心管理員
    楊心信代為收受，自已生合法送達之效力，是受處分人倘對
    原處分機關上開裁決書不服，自應於收受該裁決書之翌日即
    99年1月14日起20日內提出異議，又原處分機關交通部公路
    總局臺中區監理所係位於臺中縣大肚鄉○○路○段2號，是依
    法院訴訟當事人在途期間標準第2條、第4條第1項第2款之規
    定，本件受處分人聲明異議之期間，除自收受送達之翌日即
    99年1月14日起算20日，並應加計在途期間3日，受處分人聲
    明異議之法定期間末日應為99年2月5日，是受處分人於99年
    2月1日向原處分機關聲明異議，有原處分機關在其上蓋有收
    文章戳之受處分人聲明異議狀附卷可稽，即未逾上開聲明異
    議法定期間，合先敘明。
五、次查受處分人所有車牌號碼X3-6552號自用小客車，於98年7
    月16日14時34分許，停放在桃園縣大溪區○○路○○道路收
    費停車處所，因不依規定繳費，經桃園縣政府交通局予以催
    繳後，仍不依規定繳費，桃園縣政府交通局乃依道路交通管
    理處罰條例第56條第2項規定以桃交路停字第1D0000000號舉
    發違反道路交通管理事件通知單逕行舉發，嗣因受處分人逾
    應到案日期，未依規定自動繳納罰鍰或到案聽候裁決，原處
    分機關遂於99年1月12日以中監違字第裁60-1D0000000號裁
    決書，依「在道路收費停車處所停車經催繳不依規定繳費」
    之違規事實，裁處受處分人違反道路交通管理處罰條例第56
    條第2項，處罰鍰300元，逾期則依裁決書處罰主文規定裁處
    等情，此有桃園縣政府交通局98年9月24日桃交路停字第1D0
    000000號舉發違反道路交通管理事件通知單、送達證書2紙
    、交通部公路總局臺中區監理所99年1月12日中監違字第裁
    60-1D0000000號違反道路交通管理事件裁決書附卷可稽。本
    件受處分人之違規係「逕行舉發」，自應由原舉發單位依前
    述程序送達始為合法。惟查原通知繳費機關即桃園縣政府交
    通局於受處分人未依規定繳交停車費用後，曾於98年8月18
    日寄送催繳通知單至受處分人位於「臺中市○區○○街20巷
    9之2號」之地址送達，由名仕園大廈管理委員會管理員黃炎
    珍代為收受，因受處分人仍逾期未繳納，桃園縣政府交通局
    就受處分人之上開違規事項於98年9月24日掣發舉發違反道
    路交通管理事件通知單後，該舉發違反道路交通管理事件通
    知單於98年9月29日委由郵政機關對「臺中市○區○○街20
    巷9之2號」之地址送達，由名仕園大廈管理委員會管理員黃
    炎珍代為收受，此有桃園縣政府交通處送達證書2紙附卷可
    稽。但受處分人自95年9月14日起迄今設籍於臺中市○區○
    ○路三段8號6樓之13乙節，有其個人基本資料查詢結果、遷
    徙紀錄資料查詢結果各1紙附卷可憑，可知上開通知單之送
    達地點並非受處分人之戶籍地（即臺中市○區○○路三段8
    號6樓之13），受處分人自無法得知催繳通知，顯見原舉發
    單位並未依行政程序法第72條規定按受處分人之住址為合法
    之送達，自難謂對受處分人發生合法送達之效力。揆諸首揭
    說明，原處分機關未予詳查，即認受處分人業經合法催繳仍
    不依規定繳費而逕予裁決，自非允洽。
六、綜上所述，本件受處分人並未就違規情節提出異議，堪認受
    處分人有在道路收費停車處所停車，未依規定繳費之違規事
    實無訛。然原舉發機關之催繳通知既未合法送達予受處分人
    收受，原處分機關自無從依上開道路交通管理處罰條例及違
    反道路交通管理事件統一裁罰基準及處理細則之規定予以裁
    罰，故原處分機關上開裁決程序，於法要有未合，原處分自
    屬無可維持，是本件聲明異議為有理由，應由本院將原處分
    予以撤銷，改諭知異議人不罰，以資適法。
七、據上論斷，應依道路交通管理處罰條例第87條第2項，道路
    交通案件處理辦法第20條，裁定如主文。
中    華    民    國    99    年    2     月    26    日
                  刑事第九庭    法  官  朱光國
上正本證明與原本無異。
如不服本裁定，應於送達後五日內，向本院提出抗告狀。
                                書記官  巫偉凱
中    華    民    國    99    年    2     月    26    日

司法院資訊處製作；財團法人民間司法改革基金會備份。
